【裁判字號】    96,訴,1029
【裁判日期】    970911
【裁判案由】    回復原狀
【裁判全文】
臺灣高雄地方法院民事判決              96年度訴字第1029號
原      告  甲○○
被      告  南仁湖育樂股份有限公司
                        -1號.
法定代理人  丙○○
訴訟代理人  乙○○
當事人間回復原狀事件，本院於民國97年8月28日言詞辯論終結
，判決如下：
    主  文
原告之訴及假執行之聲請均駁回。
訴訟費用由原告負擔。
    事實及理由
一、本件原告起訴時被告之法定代理人為李清波，嗣於審理中變
    更為丙○○，並由其聲明承受訴訟，有公司變更登記表、聲
    明承受訴訟狀在卷可憑（本院卷第154 、157 頁）。核無不
    合，應予准許。
二、按訴狀送達後，原告不得將原訴變更或追加他訴，但被告同
    意者、擴張或減縮應受判決事項之聲明者，不在此限，民事
    訴訟法第255 條第1 項第3 款定有明文。原告起訴時，原係
    請求被告給付原告新台幣（下同）850,000 元及其中200,00
    0 元自民國82年3 月31日起、其中200,000 元自82年4 月27
    日起、其中450, 000元自84年2 月7 日起，均至清償日止，
    按年息百分之5 計算之利息。嗣於訴狀送達後，原告變更其
    請求之原因事實，並聲明(一)被告應給付原告每一會員權97年
    度渡假村之住宿券13張，其中假日住宿券4 張、平日住宿券
    9 張；(二)確認兩造間關於小墾丁綠野渡假村之清潔費分別為
    二人房173 元、三人房259 元、四人房346 元、六人房519
    元；(三)被告應給付原告674,458 元及其中84,168元自88年6
    月30日起、其中84,252元自89年6 月30日起、其中84,252元
    自90年6 月30日起、其中84,239元自91年6 月30日起、其中
    84,220自92年6 月30日起、其中84,330自93年6 月30日起、
    其中84,479自94年6 月30日起、其中84,518自95年6 月30日
    起，均至清償日止，按年息百分之5 計算之利息。被告亦同
    意原告此部分訴之變更（本院卷第100 頁）。嗣原告又就聲
    明(三)部分，變更為被告應給付原告2,989,026 元，其中373,
    071 元自88年6 月30日起、其中373,356 元自89年6 月30日
    起、其中373,408 元自90年6 月30日起、其中373,719 元自
    91年6 月30日起、其中373,278 自92年6 月30日起、其中37
    3,719 自93年6 月30日起、其中374,315 自94年6 月30日起
    、其中374,471 自95年6 月30日起，均至清償日止，按年息
    百分之5 計算之利息。此部分變更核屬擴張應受判決事項之
    聲明。原告上開訴之變更，均合於首揭規定，應予准許。
三、原告主張：
  (一)原告於82年間向被告購買被告經營之渡假村會員資格4 份（
    會員編號第746 至749 號），約定每一會員資格之買賣價金
    為200,000 元，另須繳納消費擔保金50,000元，被告需於其
    廣告所稱完工日期前完成73項設施項目亦即需於82年9 月30
    日完成其中50項設施、於83年7 月31日前完成其餘23項設施
    ，被告每年需提供原告每一會員權免費住宿卷13張（含4 張
    假日卷、9 張平日券）；若被告日後需調漲費用者，以完工
    年度消費者物價指數為基期，按整年度消費者物價指數與基
    期之比例調整之，並簽訂契約書、代辦貸款委託書。原告總
    計已依約繳納會員費800,000 元、消費擔保金50,000 元 ，
    被告自應依約提供住宿券予原告使用，惟被告自數年前即未
    依約發放住宿券而改發放住宿卡供原告使用，而使用住宿卡
    造成原告行使會員權利上之不便，被告違反契約之約定，未
    發給住宿券，原告自得請求被告依契約之約定給付每一會員
    權97年度之住宿券。又被告未完成約定之渡假村設施，並自
    88年起拒絕原告行使會員住宿權利，截至95年止，共計禁止
    原告行使會員住宿天數達160 日，致原告受有損害共計2,98
    9,026 元，原告自得請求被告給付此部分損害。另被告將97
    年度渡假村清潔費，調漲為二人房800 元、三人房1,000 元
    、四人房1,200 元、六人房2,200 元，顯與兩造契約就費用
    調漲部分之約定不符，原告自得請求確認97年度之渡假村清
    潔費。為此爰依兩造之契約提起本訴，並聲明：(一)被告應給
    付原告每一會員權97年度渡假村之住宿券13張（其中假日住
    宿券4 張、平日住宿券9 張）；(二)確認兩造間關於小墾丁綠
    野渡假村之清潔費分別為二人房173 元、三人房259 元、四
    人房346 元、六人房519 元；(三)被告應給付原告2,989,026
    元，其中373,071 元自88年6 月30日起、其中373,356 元自
    89年6 月30日起、其中373,408 元自90年6 月30日起、其中
    373,719 元自91年6 月30日起、其中373,278 自92年6 月30
    日起、其中373,719 自93年6 月30日起、其中374,315 自94
    年6 月30日起、其中374,471 自95年6 月30日起，均至清償
    日止，按年息百分之5 計算之利息；(四)願供擔保，請准宣告
    假執行。
四、被告則以：原告確認清潔費之請求，被告不爭執。至原告請
    求被告給付住宿券及損害賠償部分，因被告曾於82年3 月間
    通知所有會員，對服務品質不滿意者，被告願意回收已出售
    之會員權利，並給與會員絕對保障，惟原告於當時均未要求
    被告買回，並於84年至87年間繼續前往被告經營之小墾丁綠
    野渡假村行使會員住宿權利、領取紅利，且於被告換發住宿
    卡之後，繼續持住宿卡行使其會員權利，足見被告已同意原
    發放住宿券之約定變更為發放住宿。又依會員規章第4 章第
    8 條第2 款規定，為維修別墅、保養庭園，會員每年應繳年
    費1,200 元，另規章第3 章第4 條第2 款規定會員未按時繳
    納各種會費，或未付清欠款，經催告仍不履行者，被告得停
    止其會員資格。原告自88年起即未依約繳交每一會員權之年
    費，被告自得主張同時履行抗辯而拒絕原告行使會員住宿權
    利，況且原告並未舉證其實際行使會員住宿權遭拒之事實，
    故其主張自88年至95年間未能行使會員住宿權所受損害，自
    無可採等語為辯。並聲明：(一)原告之訴駁回；(二)如受不利判
    決，願供擔保請准宣告免為假執行。
五、兩造不爭執事實：
  (一)原告於82年間向被告購買被告經營之渡假村會員資格4 份（
    會員編號第746 至749 號），約定每一會員資格之買賣價金
    為200,000 元，另須繳納消費擔保金50,000元，被告需於其
    廣告所稱完工日期前完成73項設施項目亦即需於82年9 月30
    日完成其中50項設施、於83年7 月31日前完成其餘23項設施
    ，被告每年需提供原告每一會員權免費住宿卷13張（含4 張
    假日卷、9 張平日券），若被告日後需調漲費用者，以完工
    年度消費者物價指數為基期，按整年度消費者物價指數與基
    期之比例調整之，並簽訂契約書、代辦貸款委託書。原告總
    計已繳納會員費800,000 元、消費擔保金50,000元。
  (二)被告就兩造約定之73項設施迄今尚未全部完成。
  (三)原告自84年至87年間，均有前往被告經營之小墾丁綠野渡假
    村行使會員權利，且領有紅利。
  (四)原告自88年起至95年12月31日止，均未按時繳交每年度每一
    會員權之年費。
六、本件爭執事項：
  (一)原告請求被告給付住宿券有無理由？
  (二)原告請求確認97年度小墾丁綠野渡假村之清潔費有無確認利
    益？
  (三)原告請求被告給付自88年起至95年未能行使會員權利之損害
    賠償有無理由？
七、本院判斷：
  (一)原告請求被告給付住宿券有無理由？
  1.按當事人互相表示意思一致者，無論其為明示或默示，契約
    即為成立，民法第153 條第1 項定有明文。契約成立生效後
    ，立約當事人即應受該契約約定條件之拘束，不容當事人一
    方隨意加以變更，惟若經當事人合意變更者，基於契約自由
    原則，仍為法之所許。又所謂意思表示，係指表意人將企圖
    發生一定私法效果之意思，表示於外部之行為而言。又依民
    法第153 條規定觀之，意思表示之方式，有明示與默示之分
    ，前者乃表意人將其所欲發生之效果意思表示於外，後者則
    由表意人之某項舉動或其他情事間接推知其企圖發生何私法
    效果之意思所在。
  2.原告主張被告未依契約約定發放住宿券，改發放住宿卡，違
    反契約約定等情，被告雖不爭執改發放住宿卡供原告行使會
    員住宿權之事實，惟否認有違反兩造之約定，並以：被告改
    發放住宿卡後，原告亦曾持住宿卡前往小墾丁綠野渡假村行
    使會員住宿權，足見原告已同意此部分契約內容之變更等語
    為辯。
  3.經查：原告於82年間向被告購買被告經營之渡假村會員資格
    4 份（會員編號第746 至749 號），約定每一會員資格之買
    賣價金為200,000 元，另須繳納消費擔保金50,000元，被告
    每年需提供原告每一會員權免費住宿卷13張（含4 張假日卷
    、9 張平日券），此為兩造所不爭執，並有契約書、會員規
    章在卷可憑（本院卷第7 至14頁、第186 、191 頁），此部
    分事實固堪信為真實。惟被告嗣於84年10月間改發住宿卡，
    並於同年12月26日將住宿卡送達原告，有原告變更通知、收
    件回執在卷可稽（本院卷第206 、207 頁），原告於85年至
    87年持住宿卡前往小墾丁綠野渡假村行使會員權利之事實，
    並有會員住宿明細表可憑（台灣屏東地方法院88年度簡上字
    第38號卷，下稱屏院簡上卷，第72頁），原告對此亦不爭執
    。原告甚至向被告申請住宿卡附卡使用，有申請書在卷足稽
    （屏院簡上卷第70頁）原告使用被告發放之住宿卡行使會員
    住宿權利之事實，應可認定。原告就此部分契約內容之變更
    ，已依被告變更後之方式行使權利，應可認其已默示同意變
    更此部分契約內容。兩造契約約定住宿權利之行使，既經兩
    造合意變更為使用住宿卡，則原告請求被告給付住宿券，應
    無理由。
  (二)原告請求確認97年度小墾丁綠野渡假村之清潔費有無確認利
    益？
    按確認法律關係之訴，非原告有即受確認判決之法律上利益
    者，不得提起，民事訴訟法第247 條第1項前段定有明文。
    而所謂即受確認判決之法律上利益，係指法律關係之存否不
    明確，原告主觀上認其在法律上之地位有不安之狀態存在，
    且此種不安之狀態，能以確認判決將之除去者而言（最高法
    院52年度台上字第1240號判例意旨參照）。若被告對原告主
    張之法律關係，自始無爭執，即法律關係之存否並無不明確
    之情形，尚不能謂原告有即受確認判決之法律上利益。經查
    ，原告訴之聲明第二項訴請確認兩造間關於小墾丁綠野渡假
    村之清潔費分別為二人房173 元、三人房259 元、四人房34
    6 元、六人房519 元，被告對此部分清潔費之金額並不爭執
    （本院卷第241 頁），揆諸前揭說明，兩造間就原告主張之
    清潔費法律關係存否並無不明確之情形，應認原告此部分之
    訴無即受確認判決之法律上利益。是以，縱被告對於原告此
    部分訴訟標的不爭執，惟程序上既已不得提起，亦應駁回原
    告此部分之訴。
  (三)原告請求被告給付自88年起至95年未能行使會員權利之損害
    賠償有無理由？
  1.原告主張被告自88年起至95年間，拒絕原告行使會員住宿權
    ，致原告受有損害等情，被告否認之，並以：原告每一會員
    權每年應繳年費1,200 元，另規章第三章第4 條第2 款規定
    會員未按時繳納各種會費，或未付清欠款，經催告仍不履行
    者，被告得停止其會員資格，原告自88年起即未依約繳交年
    費，被告亦得主張同時履行抗辯而拒絕原告行使會員住宿權
    利，況且原告並未舉證證明其實際行使會員住宿權遭拒之事
    實，故其主張自88年至95年間未能行使會員住宿權所受損害
    ，自無可採等語為辯。
  2.經查：
  (1)原告購買被告經營之渡假村會員資格，會員費為200,000 元
    ，消費擔保金50,000元；會員權利義務，均依會員規章之規
    定，契約書第2 條、第6 條定有明文，有契約書在卷可按。
    又依小墾丁綠野渡假村之申請手續，經營管理部資格審查合
    格，繳交會費及保證金後，即取得尊貴會員資格；為維修別
    墅、保養庭園，尊貴會員每年應繳年費1,200 元；會員未按
    時繳納各種會費，或未付清欠款，經催告仍不履行者，被告
    得停止其會員資格，會員規章第三章第2 條、第4 條第2 款
    、第四章第8 條第2 款亦定有明文。又從被告提出之通知書
    內文以觀，每年年費繳款期限約於每年3 月間，被告通知會
    員逾期未繳將暫停會員權益，待繳清後方可恢復會員權益，
    有通知書在卷可佐（本院卷第121 至127 頁）。足見，會員
    雖經繳交會費而取得會員資格，每年尚須繳交年費，如未按
    時繳納，經催告仍不履行，即暫停會員資格至年費繳清為止
    。換言之，原告未按時繳交年費，如經催告仍不履行者，被
    告自得依兩造之約定停止其會員資格而拒絕原告行使會員住
    宿權利會員行使權利。
  (2)原告自88年起至95年間均未按每一會員權繳交年費之事實，
    業據兩造所不爭執，自堪信為真實。被告辯稱曾以書面催告
    原告繳交年費，雖為原告所否認，然意思表示不以書面為必
    要，原告曾於88年間對被告行使會員住宿權利，遭被告以未
    繳交年費為由拒絕原告行使會員住宿權利之事實，已為兩造
    所不爭執。被告既曾以原告未繳交年費為由，拒絕原告行使
    會員住宿權利，又未繳交年費僅係暫停會員權利，於補繳時
    即可恢復，足認被告於拒絕原告行使住宿權利時，同時已有
    催告被告繳交年費之意思表示。原告於88年行使會員住宿權
    利遭拒催告其繳交年費後後仍未繳，被告依兩造契約約定得
    停止原告會員資格，自屬有據。原告主張被告未催告原告繳
    交年費，不得停止原告之會員資格，應無可採。
  3.原告另主張：年費係為維修別墅、保養庭院，被告既未將雙
    方約定之73項設施項目興建完成，原告自得拒絕給付與保養
    該設施具對價關係之年費云云。兩造會員權利買賣契約約定
    原告購買被告經營之渡假村會員資格，並繳交會員費、消費
    擔保金，另約定被告需於其廣告所稱完工日期前完成73 項
    設施項目亦即需於82年9 月30日完成其中50項工程、於83年
    7 月31日前完成其餘23項設施之事實，已如前述。又依會員
    規章第4 章第8 條第2 款規定，為維修別墅、保養庭園，原
    告每一會員權每年應繳年費1,200 元。足見會員繳交年費，
    並非用以興建設施，自難謂此二項債務係屬對待給付。被告
    迄今尚未全部完成兩造契約約定之設施，雖為兩造所不爭執
    ，然被告已興建完成，且提供會員使用之部分設施，仍有維
    修、保養之必要，原告自不得以73項設施尚未全部完成而拒
    絕繳交年費。會員之權利義務既經兩造約定依會員規章之規
    定，即應受其拘束。是以，原告據此主張被告不得以原告未
    繳交年費而停止員告知會員資格並無理由。
  4.原告雖又稱：原告入會時已預納之擔保金50,000元，應足夠
    扣除88至95年之年費。然尊貴會員保證金係為會員超額消費
    及簽帳消費時之擔保，如有不足，應於每年度中補足保證金
    額，會員規章第四章第11條定有明文，有會員規章在卷可按
    （本院卷第193 頁）。兩造契約約定之保證金不僅有特定用
    途，且與會員須按年繳交年費之用途不同，原告主張其已繳
    交之保證金尚足夠被告扣繳年費，仍不得以此部分扣繳，被
    告不得以原告未繳交年費為由，拒絕原告行使會員住宿權利
    云云，應無理由。
  5.是以，原告主張被告自88年起至95年止拒絕原告行使會員住
    宿權，致原告受有損害，應屬無據。
八、綜上，原告請求被告給付住宿券及賠償損害，均無理由。原
    告請求確認清潔費部分，不得為確認之標的，原告此部分請
    求，亦顯無理由，均應予駁回。
九、原告之訴為無理由，依民事訴訟法第78條判決如主文。
中    華    民    國    97    年    9     月    11    日
                  民事第一庭    審判長法  官  朱玲瑤
                                      法  官  賴文姍
                                      法  官  陳宛榆
正本係照原本作成。
如不服本判決，應於送達後20日內，向本院提出上訴狀並表明上
訴理由，如於本判決宣示後送達前提起上訴者，應於判決送達後
10日內補提上訴理由書（須附繕本）。
中    華    民    國    97    年    9     月    11    日
                                      書記官  曹德英


司法院資訊處製作；財團法人民間司法改革基金會備份。
